【裁判字號】    90,台上,1122
【裁判日期】    900301
【裁判案由】    傷害致人於死等罪
【裁判全文】
最高法院刑事判決                                九十年度台上字第一一二二號
    上  訴  人  台灣高等法院檢察署檢察官
    被      告  甲 ○ ○
    上  訴  人  乙○○○
    （被  告）
    選任辯護人  陳 雅 萍律師
右上訴人等因被告等傷害致人於死等罪案件，不服台灣高等法院中華民國八十七年五
月十二日第二審判決（八十六年度上訴字第六二○四號，起訴案號：台灣基隆地方法
院檢察署八十四年度偵字第一九八六號、八十五年度偵續三字第一號），提起上訴，
本院判決如左：
    主  文
原判決撤銷，發回台灣高等法院。
    理  由
本件原判決認定被告甲○○與鄭雅方係男女朋友關係，二人自民國八十三年十月四日
起，即與甲○○之母即上訴人乙○○○同住在基隆市○○路七巷十五號。乙○○○因
不滿鄭雅方經常酗酒，二人時起口角，平時相處並不和睦。八十三年十一月二十八日
上午五時許，鄭雅方爛醉返回上址，吵鬧不休，又與乙○○○起爭執，因二人口角時
間甚長，吵醒甲○○，同日上午六時許，甲○○出言制止鄭雅方無效，竟基於傷害之
犯意，徒手摑打鄭雅方之臉頰，致瘀血成傷。爛醉之鄭雅方受甲○○此突如其來的摑
掌，低頭不語愣坐於床沿。甲○○隨即於當日上午七時許，乘其表弟康勝華之機車，
前往基隆市千葉美家工地工作。甲○○離開後，乙○○○與鄭雅方又起口角，是日上
午九時許，乙○○○竟基於傷害之故意，在其房間內，以雙手抓掐鄭雅方之左右上肢
、雙下臂致瘀血，再以雙手由鄭雅方前面掐壓其脖子，此種傷害行為，足以引起死亡
之結果，於酒醉之人尤甚，為通常觀念上所得預見，且為乙○○○所能夠預見，爛醉
之鄭雅方竟果因此掐壓致窒息死亡。乙○○○見狀，急忙於上址以0000000號
電話多次打000000000號呼叫甲○○，因未獲甲○○回覆，乃逃往其姊康阿
蝦住宅躲藏。嗣於當日十三時三十分許，乙○○○之外孫陳俊達前往上址，見大門未
鎖，逕自入內，發現鄭雅方死於屋內，乃報警查獲等情。因而維持第一審變更檢察官
起訴之共同殺人罪名，論處乙○○○傷害人之身體，因而致人於死，甲○○傷害人之
身體等罪刑之判決，駁回檢察官及乙○○○、甲○○在第二審之上訴，固非無見。
惟查：(一)、原判決認乙○○○得以一介老嫗徒手掐死年方壯年之被害人鄭雅方，係因
被害人當時既已爛醉，而不復常人之抵抗能力（見原判決第四頁第十四至十五行）。
然依卷附台灣高等法院檢察署八十六年五月十四日檢金醫字第四六○號函所示，被害
人經解剖後，未作內臟之顯微觀察，以及最重要之血中酒精濃度化驗，因此無法證明
被害人生前之飲酒量及酒醉之程度（見八十四年度重訴字第八號卷第一四二頁）；雖
經採取其心血進行毒物反應之分析化驗，然並無任何之毒藥反應，亦有內政部警政署
刑事警察局鑑驗書在卷可按（見八十三年度偵字第四一三二號卷第五七頁）。而證人
梁陳素菊於第一審僅供證：「大概是在六時半左右，我到現場時看到鄭雅方已喝完半
瓶之米酒」等語（見八十四年度重訴字第八號卷第六一頁反面），亦未證述當時被害
人已經酒醉。則本件除乙○○○與甲○○之供述外，別無其他足認被害人被害當時確
係陷於爛醉狀態之事證，此就乙○○○是否得以獨立抓掐被害人之左右上肢、雙下臂
及掐壓其脖子，及其在警訊時所為不利於甲○○之供述，與警訊時甲○○供承其掐推
被害人右側頸部兩下之自白等，是否與事實相符，自屬攸關。原審未予調查，復未敘
明其認定被害人遇害當時已陷於爛醉狀態之理由及所憑之證據，自有應於審判期日調
查之證據而未予調查及判決不備理由之違法。(二)、刑法第二百七十七條第二項前段之
傷害致人於死之罪，係因犯傷害罪之基本犯罪行為，因而發生原所不預期但得預見之
死亡加重結果；而傷害之原因與死亡之結果間並須有相當因果關係之存在，始得成立
。原判決雖認被害人係因乙○○○以雙手掐壓其脖子，致窒息死亡，而依卷附驗斷書
所示，被害人之頸部，確有蠶豆般大小出血點之外傷，原判決復推論此等傷勢應非經
過激烈抵抗所造成（見原判決第四頁第十三行）。惟台灣高等法院檢察署法醫中心之
研判意見則認：「不能認其 (指死者）頸部掐壓是唯一死因，不排除死者喝酒過度，
加上有肝病或肺炎 (間接死因 )之可能」（見八十四年度重訴字第八號卷第一四二頁
反面），顯見其對驗斷書所載窒息死亡之死因係持保留態度。是被害人頸部傷痕究係
在何種情形下造成，是否頸部遭受輕壓即必然造成該如蠶豆大小之出血點，或是手指
加重使力扣捏始會造成，已非憑一般日常生活經驗法則即得判斷，而屬法醫學之專業
領域。原審就屬犯罪構成要件事實之上開各項疑點，並未再詳予訊問鑑定人意見，亦
未說明被害人何以非導因於己身原因致死，及其頸部傷害之原因與死亡之結果間有無
相當因果關係存在，即遽認被害人係因乙○○○以手輕易掐壓造成 (見原判決第四頁
第十九行、第二一行、第五頁第十六行），自嫌速斷。(三)、證人陳林桂英於偵查中僅
供證：「大約上午九時左右聽到外面有二位女人在大聲講話，內容我未注意，不知道
是否在吵架，是隔壁之女人」（見八十三年度偵字第四一三二號卷第一一六頁反面）
、「我不知道那一家傳來的」（見八十五年度偵續二字第二號卷第三八頁），並未明
確證述其是聽到乙○○○與被害人大聲爭吵；其復於第一審供證：「在偵查中所說之
隔壁的人，我沒有辦法確定就是乙○○○他們家的人」（見八十四年度重訴字第八號
卷第七四頁反面），原判決遽認「當天上午九時許，被告乙○○○仍在上址與鄭雅芳
大聲爭吵一節，亦經鄰居陳林桂英結證在卷」云云（見原判決第二頁第八至十行），
與卷證資料已難謂合。又陳俊達雖在偵查中供陳：係乙○○○主動打電話回家追問被
害人尚有無氣息云云，惟其於第一審訊問時則供證其係先打電話叫乙○○○快打電話
回家，乙○○○回電後，始於電話中問其做什麼等語（見八十四年度重訴字第八號卷
第七五頁反面）。原判決採信陳俊達偵查中之供證為不利於乙○○○之判斷論據，然
未說明其證據取捨之理由，亦嫌未洽。檢察官及乙○○○上訴意旨分別指摘原判決不
當，非無理由，應認有發回更審之原因。
據上論結，應依刑事訴訟法第三百九十七條、第四百零一條，判決如主文。
中      華      民      國     九十     年      三      月      一      日
                              最高法院刑事第十一庭
                                  審判長法官  陳  炳  煌
                                        法官  陳  正  庸
                                        法官  楊  商  江
                                        法官  陳  世  雄
                                        法官  徐  文  亮
      右正本證明與原本無異
                                              書  記  官
中      華      民      國     九十     年      三      月      六      日


司法院資訊處製作；財團法人民間司法改革基金會備份。
